【裁判字號】    98,訴,288
【裁判日期】    990323
【裁判案由】    侵權行為損害賠償
【裁判全文】
臺灣宜蘭地方法院民事判決               98年度訴字第288號
原      告  甲○○
訴訟代理人  李蒼棟律師
被      告  戊○○
上列當事人間侵權行為損害賠償事件，本院於99年3月9日言詞辯
論終結，判決如下：
    主  文
原告之訴及假執行之聲請均駁回。
訴訟費用新台幣捌仟柒佰元由原告負擔。
    事實及理由
一、原告起訴主張：原告前因積欠被告新台幣（下同）120萬元
    之債務，為擔保債務，於民國94年5月2日，原告與訴外人游
    錦達共同簽發如附表所示之本票3紙（下稱系爭本票）交付
    被告，並將原告所有3878-QN號自小客車（下稱系爭車輛）
    交付被告，嗣於96年12月3日兩造協議，由原告及游錦達將
    承租土地及其上興建廠房權利、生產設備、原料、成品半成
    品以120萬元價格讓與被告抵債後，原告即未積欠被告任何
    款項，詎被告拒不返還系爭本票及系爭車輛，不僅持系爭本
    票聲請本票裁定，並於97年6月3日夥同訴外人林建宏等5人
    ，強押原告出去至宜蘭縣冬山鄉○○路黑面媽祖廟社區內毆
    打原告，又強迫原告到訴外人張宏隆經營之羅東當鋪典當系
    爭車輛，得款13萬元由被告取走。被告持有之系爭本票債權
    ，業經鈞院97年度羅簡字第139號判決確定本票債權不存在
    ，然系爭車輛嗣後卻遭流當，導致原告目前仍然無法取回系
    爭車輛，因而積欠新光銀行車貸逾70萬元尚未清償，且系爭
    車輛依目前中古車行估價約為85萬元，遭典當時價格更高，
    原告受到之損害超過80萬元。被告前述強押及毆打原告，又
    強迫原告典當系爭車輛之行為，屬於侵權行為，爰依據民法
    第184條第1項後段之規定，請求被告賠償等語。並聲明：
    （一）被告應給付原告80萬元及自起訴狀繕本送達被告之翌
    日起至清償日止，按年息5%計算之利息；（二）願供擔保，
    請准宣告假執行。
二、被告則以：系爭車輛是原告本人自己去典當，並非我所強迫
    ，典當的錢是原告留在當鋪叫我去拿，我並沒有強押及毆打
    原告。當初是原告打電話給我要我去黑面媽祖廟，叫我牽系
    爭車輛去，說要還錢給我，當時是由我兩位朋友丙○○、丁
    ○○載我去，系爭車輛還停在我家，之後原告說要把系爭車
    輛牽去典當，我有同意，但要求典當的錢還我，後來原告去
    簽車後，我就在黑面媽祖廟前等，原告說當舖晚上沒有錢，
    要我隔天中午去拿錢，並且當場打電話與當鋪確認，且向當
    鋪留我的電話及姓名，說我明天會去拿錢，原告沒有把當票
    給我，隔天我去當鋪拿了13萬元，原告自己事後不去把系爭
    車輛贖回，我有什麼辦法。且原告不是只有欠我廠房的部分
    ，我們還有其他的借款糾紛等語，資為抗辯。並聲明：原告
    之訴及假執行之聲請均駁回。
三、兩造不爭執之事實：
（一）原告所有之系爭車輛，前於97年6月3日以13萬元典當予第
      三人張宏隆經營之羅東當鋪，被告從前開當鋪處取得13萬
      元，系爭車輛嗣後則讓渡予第三人郭俊宏所有。
（二）本院97年度羅簡字第139號民事判決確定，確認被告持有
      之系爭本票3紙，對原告之本票債權不存在。
（三）原告先前對於被告及第三人林建宏提起妨害自由等之刑事
      告訴，業經臺灣宜蘭地方法院檢察署檢察官以98年度偵緝
      字第105號為不起訴處分在案。
四、得心證之理由：
    本件之爭點，經兩造同意後整理如下述項目：（一）被告有
    無於97年6月3日強押及毆打原告，並強迫原告至第三人張宏
    隆經營之羅東當鋪典當系爭車輛，導致目前原告無法取回系
    爭車輛而受有損害？（二）如被告有為前述之侵權行為，原
    告得否請求被告賠償80萬元？茲分別論述如下：
（一）被告有無於97年6月3日強押及毆打原告，並強迫原告至第
      三人張宏隆經營之羅東當鋪典當系爭車輛，導致目前原告
      無法取回系爭車輛而受有損害？
  １  按當事人主張有利於己之事實者，就其事實有舉證之責任
      ，民事訴訟法第277條前段定有明文。原告主張被告有強
      押及毆打，並強迫原告典當系爭車輛之行為，為被告所否
      認，自應由原告就此侵權行為事實之有無負舉證之責任。
  ２  經查：證人即原告之母親乙○○雖於98年12月15日言詞辯
      論時到庭證稱：因為我兒子及游錦達有欠被告120 萬元，
      被告說支票不穩，叫我兒子及游錦達共同開立本票交付給
      被告，之後被告不將支票還給我兒子及游錦達，就用價值
      300多萬元的工廠，以120萬元賣給被告，原告就沒有欠被
      告錢。96年11月當時被告來討錢，原告因為沒有錢，就對
      被告說這部車讓被告賣，且將車子交給被告，後因沒有賣
      出，被告就要原告將工廠賣給他，原告就簽讓渡書給被告
      ，但車子也不還給原告，97年6月3日己○○及林建宏來找
      原告，己○○說要找原告簽營造廠的工程契約給原告作工
      程，簽完之後，己○○及林建宏就將原告押到黑面媽祖廟
      ，當天晚上8 點多的時候，原告的太太有打電話給原告，
      原告正要接電話，就被林建宏搶去，後來我就去找原告，
      找到晚上12點也沒有找到，打電話也打不通，隔天早上我
      4 點多就去火車站，因為我知道原告開的車（我女兒的車
      ）停放在火車站，所以我就守在車子旁邊，直到9 點多原
      告就與被告一起去牽車，當時是由另一位載原告與被告，
      原告牽到車以後就載被告回台北。第2天早上被告是在去
      當舖拿錢之後，才載原告去火車站牽車。（為何知悉系爭
      車輛典當過程？）是林建宏、己○○跟我說的，當時他們
      2位也都有在場，但是不敢出來作證。他們說原告的車被
      被告叫5個人強押去典當，典當完以後才載原告去火車站
      牽車，我是事發後第3天才知道。（是否有詢問過原告？
      ）原告說他被5個人強押去典當，被告說要贖回車子的時
      候，當票才要還給他等語。然從證人乙○○之證詞內容，
      可知其對於被告有無強押毆打原告並強迫原告典當系爭車
      輛之行為乙節，顯非自己親身所見聞，而係聽聞原告之陳
      述或第三人林建宏、己○○之陳述，屬於傳聞證據，無法
      作為不利於被告之證據。
  ３  次查：原告前向臺灣宜蘭地方法院檢察署提出之刑事告訴
      偵查程序中，先稱：6月3日林建宏約我在冬山廣興那邊吃
      飯，當時還有己○○到場，吃完飯後，林建宏開車載我去
      鹿埔社區黑面媽祖廟廣場，林建宏打電話給被告，晚上8
      點，被告與綽號小胖的人總共6人押我到羅東當鋪典當系
      爭車輛，...他們6人下車，也沒有打我，就站在旁邊，..
      . 因為我後來要去當鋪將車贖回，當鋪說我沒有當票，所
      以無法贖回，現在車子已經流當，我希望被告賠償我的損
      失（見98年度他字第65號偵查卷第7、8頁）。後改稱：被
      告確實沒有與我一起去當鋪，也沒有強押我去當鋪，當時
      是小胖和另外3、4個人陪我去，我也沒有將當票交給被告
      ，... 沒有人押我，是我一起和小胖過去（見98年度偵緝
      字第105號偵查卷第13、14頁）。復於98年4月10日具狀陳
      稱：97年6月3日晚上，林建宏要我與己○○債務談判，7
      點左右在鹿埔路段被林建宏毆打，己○○有目睹，約在8
      點半，林建宏打電話給被告，說我已被帶到車上，隨後被
      告到了鹿埔黑面媽祖廟，對方有數人走近，我因為害怕再
      被毆打，所以被告與己○○的債務要我償還（我有欠己○
      ○債務），隨後便照被告指定羅東當鋪去典當車子13萬元
      等語（見98年度偵緝字第105號偵查卷第19頁）。另陳稱
      ：...我不知道林建宏為何要毆打我...（你究竟要告誰妨
      害自由？）我要告林建宏，但我不知道是誰叫他控制我不
      能走，...被告沒有打我，林建宏打我時被告也沒有在場
      （見98年度偵緝字第105號偵查卷第24、25頁）。嗣後再
      稱：我要告被告唆使林建宏恐嚇取財等語（見98年度偵緝
      字第105號偵查卷第59頁）。（為何一下要告，一下又不
      告了？）我認為自己也有責任，且法院已經判我和他的債
      權已經不存在了，我想我們之間可能有些誤會，當時被告
      主要目的是要向我要錢，當時我確實有欠他錢，我是用己
      ○○支票向他借錢等語（見98年度偵緝字第105號偵查卷
      第83頁）。業經本院調閱前述偵查卷宗審核屬實。原告在
      刑事偵查程序中所為之陳述，前後反覆不一，且並未明確
      指訴被告有強押、毆打及強迫原告典當系爭車輛之事實，
      故原告之主張，要難採信。
  ４  再查：證人陳順政於偵查時證述：當天晚上7點多，原告
      的媽媽打電話給我，說原告被人家押走，她叫我帶她去冬
      山鄉鹿埔找人，但沒有找到，所以當天我沒有看到原告，
      我有打（電話），但電話從晚上7、8點就不通了，後來我
      有打給己○○，我只和他講了二句話，我有問己○○發生
      什麼事，他說沒有，只是要與人家處理債務等語（見98年
      度偵緝字第105號偵查卷第58、59頁），並無法認定被告
      確有強押、毆打及強迫原告典當系爭車輛之事實。而證人
      即羅東當鋪經營者張宏隆證稱：當時是原告本人過來，有
      帶身份證及提供行照，當了13萬元，典當的錢交給原告，
      當天有好幾個人去，是晚上近9點過來，哪些人我都不認
      識，當票交給原告他們，但是不是交給原告本人，我不記
      得了等語（見98年度偵緝字第105號偵查卷第72、73頁）
      ，亦無法認定當時原告係受強迫而至羅東當鋪典當系爭車
      輛。又證人丙○○、丁○○於本院99年1月26日言詞辯論
      時均證稱：那天晚上與被告在朋友處喝酒，不知何人打電
      話給被告，被告找我們陪他一起去鹿埔黑面媽祖廟，對方
      有原告及2、3人在現場，我們在旁邊聊天，不清楚談論內
      容，被告要我們陪同原告去被告家裡牽車，BMW車輛（即
      系爭車輛）是原告自己開的，回去黑面媽祖廟時，並沒有
      見到原告及那台車等語。是依照前述證人之證詞，均無法
      為不利於被告之認定。
  ５  原告雖主張：原告已經把廠房、機器設備轉讓給被告，已
      經沒有欠被告債務，被告不可能還要把系爭車輛拿去典當
      還錢給被告云云，惟查：兩造間就確認系爭本票債權不存
      在之民事事件，雖經本院97年度羅簡字第139號民事判決
      確定原告勝訴在案，此經本院調閱上開民事卷宗審核無訛
      ，然上開民事確定判決僅能認定被告對於原告並無系爭本
      票債權存在，並無法憑此認定兩造間是否尚有其他債務糾
      紛，且原告於偵查時曾具狀表示，被告與己○○的債務要
      其償還（其有欠己○○債務）等語，而兩造間與己○○之
      債務關係詳情，並非本件審理範圍，亦未見兩造就此部分
      提出證據以資證明，是原告欲以兩造間已無債務糾紛而藉
      此佐證原告係經被告強迫才典當系爭車輛還錢云云，尚無
      可採。綜上，原告並未舉證證明被告有於97年6月3日強押
      及毆打原告，並強迫原告至第三人張宏隆經營之羅東當鋪
      典當系爭車輛之侵權行為事實，則原告訴請被告賠償系爭
      車輛無法取回之損害云云，自屬於法無據。
（二）如被告有為前述之侵權行為，原告得否請求被告賠償80萬
      元？
      原告未能證明被告之侵權行為事實，已如前述，則原告請
      求被告賠償80萬元云云，顯無理由。
五、綜上所述，原告依據侵權行為之法律關係，請求被告給付80
    萬元及自起訴狀繕本送達被告之翌日起至清償日止，按年息
    5%計算之利息，為無理由，應予駁回。其假執行之聲請，因
    訴之駁回而失所附麗，應併予駁回。本件訴訟費用，僅有第
    一審裁判費8,700元，應由敗訴之原告負擔（本件訴訟費用
    前經本院98年度救字第15號准予訴訟救助在案，原告暫免繳
    納，待本件確定後依法向敗訴之當事人追繳）。本件事證已
    臻明確，兩造其餘主張及攻擊防禦方法，核與判決結果無影
    響者，爰不一一論述，併此敘明。
六、訴訟費用負擔之依據：民事訴訟法第78條。
中    華    民    國    99    年     3    月    23    日
                  臺灣宜蘭地方法院民事庭
                      法  官  林俊廷
正本係照原本作成。
如對本判決上訴，須於判決送達後20日內向本院提出上訴狀（須
附繕本）。
中    華    民    國    99    年     3    月    23    日
                      書記官  許麗汝

司法院資訊處製作；財團法人民間司法改革基金會備份。
